臺灣彰化地方法院刑事判決　　　　　　　 96年度易更字第1號
公　訴　人　臺灣彰化地方法院檢察署檢察官
被　　　告　丁○○
上列被告因詐欺案件，經檢察官聲請簡易判決處刑（95年度偵續
字第64號），本院員林簡易庭認為不宜逕以簡易判決處刑（95年
度員簡字第461號），移由本院刑事庭於民國95年9月29日以95年
度易字第1022號諭知不受理判決；檢察官不服提起上訴，由臺灣
高等法院臺中分院於95年11月27日以95年度上易字第1532號判決
撤銷原判決，發回本院審理，嗣被告於準備程序為有罪之陳述，
經本院合議庭裁定本件由受命法官獨任進行簡式審判程序，判決
如下：
    主  文
丁○○幫助意圖為自己不法之所有，以詐術使人將本人之物交付
，處有期徒刑參月，如易科罰金，以銀元佰元即新臺幣玖佰元
折算壹日。
    事  實
一、丁○○可預見金融機構帳戶係個人理財之重要工具，且係個
    人財產、信用之表徵，如任意交予他人使用，或經不詳年籍
    姓名之人無故蒐集，有供作財產犯罪用途之可能，縱若他人
    持有其存摺、金融卡後，自行或轉交他人用以實施犯罪，供
    作被害人匯款之用，仍不違背其本意，而基於上開幫助他人
    詐欺取財之不確定故意，於民國94年6、7月間，在台中市○○路與大雅路路口附近，將其向彰化埔鹽郵局申請開戶之帳
    戶帳號00000000000000號之存摺、提款卡（連同密碼）及印
    鑑等物，約定以每15日新臺幣（下同）6,000元之代價租予
    真實姓名、年籍不詳，自稱「黃先生」之成年男子，並由其
    先支付丁○○4,000元為代價，而交付上開帳戶存摺等物。
    嗣於94年7月25日至8月15日間，該詐欺集團成員以電話，連
    續佯稱渠等乃受話人之朋友，急需用錢，或受話人信用卡遭
    盜刷，銀行戶頭要洗錢，要辦理電話語音轉帳云云，使庚○○、甲○○、乙○○、丙○○、己○○、辛○○、戊○○等
    人不疑有他而陷於錯誤，而分別依其指示匯入84萬零51元（
    聲請書漏未記載）、10萬元、3萬元、2萬元、1萬元、1萬元
    、1萬元，至丁○○之上開郵局帳戶內。嗣經警循線查獲上
    情。
二、案經彰化縣警察局溪湖分局報請臺灣彰化地方法院檢察署檢
    察官偵查聲請簡易判決處刑。
    理  由
一、查本件被告前因同一販賣帳戶予姓名年籍不詳自稱黃先生之
    成年男子之行為，業經臺灣彰化地方法院檢察署檢察官於95
    年3月17日為95年偵字第2098號緩起訴處分，於同年月20日
    確定，緩起訴期間為2年，緩起訴期滿日為97年3月19日，迄
    檢察官聲請本件簡易判決處刑時，仍在緩起訴期間內，另被
    告又因同一販賣帳戶行為，經同地檢署檢察官於95年6月16
    日為95年度偵字第5120號緩起訴處分，惟經臺灣高等法院臺
    中分院檢察署檢察長命令發回續行偵查，而未維持，嗣經檢
    察官聲請本件簡易判決處刑，有本院依職權調閱之臺灣彰化
    地方法院檢察署檢察官95年度偵字第2098號卷，及95年度職
    議字第596號卷宗可按。按刑事訴訟法為配合由職權主義調
    整為改良式當事人進行主義，乃採行起訴猶豫制度，於同法
    增訂第253條之1，許由檢察官對於死刑、無期徒刑或最輕本
    刑3年以上有期徒刑以外之罪之案件，得參酌刑法第57條所
    列事項及公共利益之維護，認為適當者，予以緩起訴處分，
    期間為1年以上3年以下，以觀察犯罪行為人有無施以刑法所
    定刑事處罰之必要，為介於起訴及微罪職權不起訴間之緩衝
    制度設計。其具體效力依同法第260條規定，於緩起訴處分
    期滿未經撤銷者，非有同條第1款或第2款情形之一，不得對
    於同一案件再行起訴，即學理上所稱之實質確定力。足見在
    緩起訴期間內，尚無實質確定力可言。又依上揭第260條第1
    款規定，於不起訴處分確定或緩起訴處分期滿未經撤銷者，
    仍得以發現新事實、新證據為由，對於同一案件再行起訴。
    此所謂新事實、新證據，即指在原處分確定前，未經發現，
    屬於原處分採證認事所憑證據及所認事實範圍以外之新事實
    、新證據而言。是本於同一法理，在緩起訴期間內，其效力
    未定，倘發現新事實、新證據，而認已不宜緩起訴，又無同
    法第253條之3第1項所列得撤銷緩起訴處分之事由者，自得
    就同一案件逕行起訴，原緩起訴處分並因此失其效力。復因
    與同法第260條所定應受實質確定力拘束情形不同，當無所
    謂起訴程序違背規定之可言，法院對此另行起訴之案件，自
    應予以受理、審判（最高法院94年度台非字第215號判決意
    旨參照）。是本件被告前雖因本件詐欺案件，先經臺灣彰化
    地方法院檢察署檢察官於95年3月17日以95年度偵字第2098
    號案件為緩起訴處分在案，然揆諸前揭說明，本件並非受上
    開緩起訴處分之效力所及，本院仍得加以審究，核先敘明。
二、本件被告丁○○所涉係死刑、無期徒刑、最輕本刑為3年以
    上有期徒刑或高等法院管轄第一審案件以外之罪，並於本院
    行準備程序時就被訴事實為有罪之陳述，本院合議庭依刑事
    訴訟法第273條之1規定，經評議結果，裁定改由受命法官獨
    任行簡式審判程序。
三、據以論罪之證據名稱：
    （一）證人庚○○、甲○○、己○○、丙○○、乙○○、蔡
          淑旨、戊○○於警詢之證述。
    （二）被害人己○○、彭政安、乙○○、辛○○郵政國內匯
          款執據各1紙。
    （三）被告申辦上開帳戶所留郵政存簿儲金立帳申請書。
    （四）被告埔鹽郵局客戶基本資料查詢單、帳戶歷史交易明
          細表。
    （五）被告於警詢、偵查、本院審理時之自白。
四、被告行為後，刑法於94年2月2日修正公布、刑法施行法於95
    年6月14日修正公布、罰金罰鍰提高標準條例於95年5月17日
    修正公布，並均於95年7月1日施行。刑法第2條第1項規定，
    係規範行為後法律變更所生新舊法律比較適用之準據法，於
    95年7月1日刑法施行後，應適用刑法第2條第1項之規定，為
    「從舊從輕」之比較。且比較時應就罪刑有關之共犯、未遂
    犯、想像競合犯、牽連犯、連續犯、結合犯，以及累犯加重
    、自首減輕暨其他法定加減原因（如身分加減）與加減例等
    一切情形，綜其全部罪刑之結果而為比較（最高法院95年5
    月23日第8次刑事庭會議決議第1點第4項參照）。關於本案
    應適用之新、舊法，茲比較如下：
（一）刑法第30條雖就幫助犯之法條文字為部分修正，然此修正
      僅為法理之明文化，非屬法律之變更，應無庸依刑法第2
      條第1項為新舊法之比較（該條修正理由及最高法院95年
      第8次刑事庭會議決議第5點第2項之意旨參照）。
（二）刑法第33條第5款關於罰金刑之規定，由「罰金：1元以上
      」修正為「罰金：新臺幣1千元以上，以百元計算之」，
      本案刑法第339條第1項詐欺取財罪關於「或科或併科1千
      元以下罰金」之罰金刑部分，以被告行為時之法律即修正
      前第33條第5款規定，最有利於被告。
（三）刑法施行法第1條之1增訂施行前，依罰金罰鍰提高標準條
      例第1條前段、現行法規所定貨幣單位折算新臺幣條例第2
      條規定，本案刑法第339條第1項詐欺取財罪關於「或科或
      併科1千元以下罰金」之罰金刑部分，應提高折算為或科
      或併科新臺幣3萬元以下罰金、得併科新臺幣3萬元以下罰
      金。刑法施行法修正增訂第1條之1規定：「中華民國94年
      1月7日刑法修正施行後，刑法分則編所定罰金之貨幣單位
      為新臺幣。94年1月7日刑法修正時，刑法分則編未修正之
      條文定有罰金者，自94年1月7日刑法修正施行後，就其所
      定數額提高為30倍。但72年6 月26日至94年1月7日新增或
      修正之條文，就其所定數額提高為3倍。」依增訂條文提
      高並改為新臺幣後，本案詐欺取財罪關於「或科或併科1
      千元以下罰金」之罰金刑部分，亦同為或科或併科新臺幣
      3萬元以下罰金、得併科新臺幣3萬元以下罰金，適用新、
      舊法結果並無不同。
（四）被告行為後，刑法第41條第1項前段關於易科罰金折算標
      準之規定，由「犯最重本刑為5年以下有期徒刑以下之刑
      之罪，而受6個月以下有期徒刑或拘役之宣告，因身體、
      教育、職業、家庭之關係或其他正當事由，執行顯有困難
      者，得以1元以上3元以下折算一日，易科罰金。」修正為
      「犯最重本刑為5年以下有期徒刑以下之刑之罪，而受6個
      月以下有期徒刑或拘役之宣告者，得以新臺幣1千元、2
      千元或3千元折算1日，易科罰金。」修正前刑法第41條第
      1項前段之易科罰金折算標準，依修正刪除前之罰金罰鍰
      提高標準條例第2條規定，應就其原定數額提高為100倍折
      算一日，並依現行法規所定貨幣單位折算新臺幣條例第2
      條規定，以新臺幣元之3倍折算之，亦即修正前刑法第41
      條第1項前段之易科罰金折算標準，應以銀元300元即新臺
      幣900元折算為1日，經比較新、舊法結果，應以被告行為
      時之法律即舊法較有利於被告。
（五）經綜合比較新、舊法之結果，以被告行為時之舊法較有利
      於被告，依刑法第2條第1項前段規定，本案自應適用被告
      行為時之法律即修正前刑法第33條第5款、第41條第1項前
      段，罰金罰鍰提高標準條例第1條前段、修正前罰金罰鍰
      提高標準條例第2條之規定，並基於一體適用原則，適用
      修正前刑法第30條之規定。
五、核被告所為，係犯刑法第339條第1項、修正前刑法第30條
    第1項之幫助詐欺取財罪。再被告所為係幫助犯，應依修正
    前刑法第30條第2項之規定，按正犯之刑減輕其刑。爰審酌
    被告擅自提供金融帳戶供他人非法使用，助長社會犯罪風氣
    ，且導致真正犯罪者逍遙法外，本件被害人眾多，受損害之
    金額高達102萬餘元，產生之危害甚大，惟被告先經檢察官
    為緩起訴處分，緩起訴內容為向指定之公益團體、地方自治
    團體或社區提供200小時之義務勞務，以及向財團法人犯罪
    被害人保護協會臺灣彰化分會繳付緩處分金3萬元，有緩起
    訴處分書在卷足憑，而被告已提供100小時之義務勞務及繳
    納緩處分金，業據被告供稱在卷，暨其犯後坦承犯行之態度
    等一切情狀，量處如主文所示之刑，並諭知易科罰金之折算
    標準，以示懲儆。
據上論斷，應依刑事訴訟法第452條、第299條第1項前段、第273
條之1第1項，刑法第2條第1項前段、第339條第1項，修正前刑法
第30條第1項前段、第2項、第41條第1項前段，罰金罰鍰提高標
準條例第1條前段，修正前罰金罰鍰提高標準條例第2條，判決如
主文。
本案經檢察官洪英丰到庭執行職務
中　　華　　民　　國　　96　　年　　3　　月     15　　日
                  刑事第六庭    法      官  林欣苑
以上正本證明與原本無異。
如不服本判決，應於判決送達後十日內向本院提出上訴狀 (須附
繕本 )。
告訴人或被害人對於判決如有不服具備理由請求檢察官上訴者，
其上訴期間之計算係以檢察官收受判決正本之日期為準。
中　　華　　民　　國　　96　　年　　3 　 月　 　15　　日
                                書  記  官  詹國立
附錄本案論罪科刑法條全文：
中華民國刑法第339條
（普通詐欺罪）
意圖為自己或第三人不法之所有，以詐術使人將本人或第三人之
物交付者，處 5 年以下有期徒刑、拘役或科或併科 1 千元以下
罰金。
以前項方法得財產上不法之利益或使第三人得之者，亦同。
前二項之未遂犯罰之。
